【裁判字號】    99,訴,28
【裁判日期】    990831
【裁判案由】    侵權行為損害賠償
【裁判全文】
臺灣花蓮地方法院民事判決                99年度訴字第28號
原      告  丙○○
訴訟代理人  吳欣君
被      告  甲○○
訴訟代理人  乙○○
上列當事人間侵權行為損害賠償事件，本院於民國99年8月3日言
詞辯論終結，判決如下：
   主      文
被告應給付原告新臺幣拾陸萬陸仟陸佰柒拾陸元，及自民國99年
1月19日起至清償日止，按週年百分之5計算之利息。
原告其餘之訴駁回。
訴訟費用由被告負擔三分之一，餘由原告負擔。
本判決原告勝訴部分於原告以新臺幣陸萬元供擔保後得假執行。
原告其餘假執行之聲請駁回。
    事實及理由
一、原告主張：
(一)被告於民國97年1月23日晚間7時8分許，駕駛車號L3-4873號
    號自小客貨車，沿花蓮縣吉安鄉○○村○○路○段東向西行
    駛，行經該路段634號前，本應注意前方有無障礙或車輛行
    人，並應禮讓行進中之車輛或行人，竟疏未注意，由後方撞
    及原告，致原告受有硬腦膜下腔併蜘蛛膜下腔出血、逼尿肌
    功能失調、急性胰臟炎、麻痺性腸阻塞、頸椎挫傷併第三、
    四、五、六椎間盤突出及第四、五節間脊椎腔狹窄、胸椎挫
    傷併第五、六節後縱韌帶裂傷之重傷害。
(二)原告得向被告請求以下賠償：
  1.喪失勞動收入之損害：原告因本件車禍受傷，自97年1月23
    日起至98年9月22日止，共計20個月無法工作，以工資新臺
    幣（下同）24,000元計算，共計喪失480,000元（計算式：
    24,000×20＝480,000）之勞動收入。
  2.減少勞動能力：原告因系爭車禍受傷，往後無法從事正常工
    作，減少勞動能力喪失為30﹪，以最低工資24,000元計算，
    原告現為52歲至60歲止，尚可工作8年，原告據此請求691,2
    00元（計算式：〈24,000×12×8＝2,304,000〉〈2,304,00
    0×30﹪＝691,200〉）。
  3.精神慰撫金：原告因本件車禍受傷疼痛不堪，造成肢體殘障
    之重傷害結果，名譽及尊嚴盡失，精神痛苦不堪，故請求賠
    償精神慰撫金10萬元。
  4.以上金額共計1,271,200元，然原告已領取強制險理賠550,0
    00元，被告應賠償原告721,200元。
(三)爰依民法第184條第1項、第193條第1項、第195條第1項前段
    規定請求被告賠償。並聲明：被告應給付原告721,200元及
    自起訴狀繕本送達翌日即99年1月19日起至清償日止，按年
    息百分之5計算之利息；並陳明願供擔保准為假執行。
二、被告對其因駕車不慎撞及原告，導致原告受傷等情並不爭執
    ，僅以：伊僅能負擔10萬元之賠償等語置辯，並聲明：原告
    之訴駁回。
三、原告主張其行走於路邊，遭被告駕車自後撞及並受傷之事實
    ，業據其提出本院98年度交簡上字第15號判決書、財團法人
    佛教慈濟綜合醫院（下稱慈濟醫院）診斷證明書等件為證，
    且為被告所不爭執，復經本院依職權調閱本院98年度交簡上
    字第15號刑事卷宗（含警偵卷與原審卷）核閱屬實，堪信原
    告主張為真實。又本件車禍經送往臺灣省花東區車輛行車事
    故鑑定委員會鑑定結果為：「一、甲○○駕駛自用小客車，
    未注意車前狀況，為肇事原因。二、行人丙○○無肇事因素
    。」此有該會97年9月12日花東鑑字第0976101419號函覆之
    鑑定意見書附卷可考（見上開刑事卷所附97年度偵字第3825
    號卷第7-8頁）。是以經本院斟酌上開鑑定意見並綜合所有
    證據，認為被告對於本件車禍之發生，應負完全之肇事責任
    ，自無疑義。
四、按因故意或過失，不法侵害他人之權利者，負損害賠償責任
    ；汽車、機車或其他非依軌道行駛之動力車輛，在使用中加
    損害於他人者，駕駛人應賠償因此所生之損害。但於防止損
    害之發生，已盡相當之注意者，不在此限；不法侵害他人之
    身體或健康者，對於被害人因此喪失或減少勞動能力或增加
    生活上之需要時，應負損害賠償責任；不法侵害他人之身體
    、健康、名譽、自由、信用、隱私、貞操，或不法侵害其他
    人格法益而情節重大者，被害人雖非財產上之損害，亦得請
    求賠償相當之金額；民法第184條第1項前段、第191條之2、
    第193條第1項及第195條第1項分別定有明文。被告對系爭車
    禍之發生具有完全過失，已如前述，茲就原告下列請求是否
    有理及金額是否適當等節，分述本院得心證之理由如下：
(一)喪失勞動收入之損害：原告因系爭車禍受傷，經本院函請慈
    濟醫院對原告因受傷不能工作之期間加以鑑定，惟經該院函
    覆略為無法由醫理具體回覆原告無法工作之期間（見本院卷
    第39頁），然該院另就原告目前症狀函覆略以：原告因系爭
    車禍受有上開傷勢，導致原告目前四肢乏力，下肢感覺異常
    ，僅能持柺杖緩慢行走，記憶缺損，依一般醫理，症狀應已
    固定，改善程度有限等語（見本院卷第39頁），本院斟酌上
    開鑑定意見，認為原告因系爭車禍受傷，確已因此無法工作
    ，原告據此請求自97年1月23日至98年9月22日止不能工作之
    薪資損失，自屬有據。至原告所提出之井茶娃娃冷飲店薪資
    證明（見本院卷第5-1頁），其上雖載每月24,000元，惟被
    告否認其真實性，且該冷飲店為原告女兒所開設，亦為原告
    所不爭執，復依原告於醫院鑑定時之陳述，其僅在冷飲店幫
    忙提水煮水，顯見原告並非在該冷飲店工作並領有薪資，然
    原告為45年11月20日生，於系爭車禍發生時，年約51歲，尚
    有工作能力，以勞工最低工資17,280元計算，原告之薪資損
    失應為345,600元（計算式：17,280×20＝345,600元），逾
    此部分之請求，顯屬無據，應予駁回。
(二)減少勞動能力部分：原告因系爭車禍事故受傷，經本院函請
    慈濟醫院對原告鑑定其因此減損之勞動能力若干，惟該院函
    覆略為：無法經由醫理具體回覆原告減少勞動能力之比例（
    見本院卷第39頁），然該院另有就原告之症狀加以陳述，已
    如前述。是以本院斟酌上開鑑定意見，認為原告確因系爭車
    禍受傷，則勞工保險條例第53條所附勞工保險殘廢給付標準
    表之勞動能力喪失比例，仍可作為本件認定原告喪失勞動能
    力比例之依據，經核原告前開上下四肢明顯功能障礙，符合
    該標準表第91項與第144項「兩上肢均遺存運動障害」、「
    兩下肢均遺存運動障害」之殘廢情形，屬第6級之傷殘狀況
    ，喪失勞動能力之比例為76.90﹪，原告主張減少30﹪，依
    處分權主義，自應依原告主張來計算。而原告受傷時為51歲
    ，距其60歲尚有9年，然原告僅請求8年，依據處分權主義，
    仍應依原告主張計之。另原告傷後減少工作收入之損失已於
    前項為論斷，此處即應予扣除，則以原告尚有6年4月之工作
    年限，依勞工最低基本工資17,280元計算，其年收入為207,
    360元（17,280×12＝207,360），再依霍夫曼計算式扣除法
    定利率計算之中間利息（惟第一年不扣除利息），則原告得
    請求之勞動能力減少之損害為348,062元（計算式：207,360
    ×30%×5.00000000＝348,062元，元以下四捨五入），逾此
    部分之請求，顯屬無據，應予駁回。
(三)精神慰藉金：按慰藉金之賠償須以人格權遭遇侵害，使精神
    上受有痛苦為必要，其核給之標準固與財產上損害之計算不
    同，然非不可斟酌雙方身分資力與加害程度，及其他各種情
    形核定相當之數額（最高法院51年台上字第223號判例意旨
    參照）。原告因系爭車禍受有前述傷害，須持續門診服用止
    痛藥物，且致上下肢受有不可回復之功能障礙，其精神上應
    受有相當之痛苦。本院審酌原告為國中畢業，現無業，名下
    有不動產一筆與汽車一輛；被告國小畢業，現無業，名下僅
    有汽車一輛，並無不動產（此有兩造警詢筆錄及稅務電子閘
    門財產所得調件明細表在卷可稽，見警卷及本院第22-24頁
    ），暨兩造之身分、地位、經濟狀況、被告過失程度及原告
    所受傷勢、所受痛苦程度等，認原告請求精神慰撫金10萬元
    ，尚屬適當，應予准許。
(四)綜上，原告因系爭車禍，其得向被告請求賠償之損害額合計
    為793,662元（345,600＋348,062＋100,000＝793,662）。
五、按保險人依本法規定所為之保險給付，視為被保險人損害賠
    償金額之一部分；被保險人受賠償請求時，得扣除之，強制
    汽車責任保險法第32條定有明文。查原告因系爭車禍已受領
    強制險理賠626,986元，為原告所不爭，並有台壽保產物保
    險股份有限公司理賠計算書附卷可稽（見本院卷第52-53、5
    5頁），依上開規定，應自被告賠償金額內扣除，兩相扣抵
    後，被告應賠償原告166,676元（計算式：793,662－626,98
    6＝166,676）。
六、從而，原告依侵權行為之法律關係請求被告給付166,676元
    ，及自99年1月19日起至清償日止，按年息百分之5計算之利
    息，為有理由，應予准許，逾此部分之請求為無理由，應予
    駁回。
七、原告陳明願供擔保，聲請宣告假執行，經核原告勝訴部分並
    無不合，應予准許。至原告敗訴部分，其假執行聲請失所附
    麗，應併予駁回。
八、本件事證已臻明確，兩造其餘攻擊防禦方法與舉證，均無礙
    勝負判斷，爰不一一論列，附此敘明。
十、訴訟費用負擔之依據：民事訴訟法第79條。
中    華    民    國    99    年    8     月    31    日
                        臺灣花蓮地方法院民事庭
                                法  官  劉柏駿
上列為正本係照原本作成。
如不服本判決，應於送達後20日內，向本院提出上訴狀並表明上
訴理由，如於本判決宣示後送達前提起上訴者，應於判決送達後
20日內補提上訴理由書(須附繕本)。
如委任律師提起上訴者，應一併繳納上訴審裁判費。
中    華    民    國    99    年    8     月    31    日
                                書記官  胡旭玫

司法院資訊處製作；財團法人民間司法改革基金會備份。
